臺灣基隆地方法院刑事判決　
110年度訴字第442號
公  訴  人  臺灣基隆地方檢察署檢察官
被      告  張詠翔


                    （現於法務部○○○○○○○○○○○執行中）
指定辯護人  黃柏嘉律師（義務辯護律師）
被      告  張鎮伊


指定辯護人  張全成律師（義務辯護律師）
被      告  陳聖珈




指定辯護人  潘允祥律師（義務辯護律師）
上列被告等因強盜案件，經檢察官提起公訴（110年度偵字第536
5號），本院判決如下：
    主    文
乙○○犯結夥三人以上攜帶兇器強盜罪，處有期徒刑8年6月。未扣
案之犯罪所得鎮暴彈3顆、CO2瓦斯鋼瓶3瓶均沒收，於全部或一
部不能沒收或不宜執行沒收時，追徵其價額。
丙○○犯結夥三人以上攜帶兇器強盜罪，處有期徒刑8年。扣案之
開山刀1把沒收。
丁○○犯結夥三人以上攜帶兇器強盜罪，處有期徒刑8年。
    犯罪事實
一、乙○○、丙○○、丁○○為朋友，其等與戊○○均素不相識。緣甲○○
    得知戊○○欲販賣鎮暴槍（型號：T4E HDP50）1把，故介紹乙○○以新臺幣（下同）1萬元向戊○○購買，乙○○遂透過甲○○與
    戊○○相約於民國110年6月7日0時許，在基隆市○○區○○街0○0
    號海洋廣場前交易，惟乙○○並無意價購取得，乃邀集丙○○、
    丁○○攜帶開山刀、鐮刀同往強取，丙○○、丁○○應允後，其等
    即共同基於意圖為自己不法之所有，結夥三人以上攜帶兇器
    強盜，及意圖供行使之用而攜帶兇器在公共場所聚集三人以
    上施強暴之犯意聯絡，由乙○○駕駛車號000-0000號營業小客
    車，搭載丙○○、丁○○前往海洋廣場，戊○○隨後騎乘車號000-
    0000號普通重型機車到場，停在乙○○前揭營業小客車前方，
    見丙○○、丁○○分持開山刀、鐮刀在前揭營業小客車一帶及其
    面前或身旁移動，察覺有異，乃要求乙○○一手交錢、一手交
    鎮暴槍，然乙○○佯稱上車拿錢，上車後卻發動前揭營業小客
    車並重踩油門，向前衝撞仍跨坐在機車上之戊○○，致戊○○人
    車倒地，受有右手肘、右腿、左手挫傷及擦傷等傷害，戊○○
    為免再受攻擊，隨即奮力起身並跑向前方全家便利商店躲避
    ，丙○○、丁○○見狀分持開山刀、鐮刀在後追趕，而共同以此
    強暴方法，至使戊○○不能抗拒，乙○○即趁隙下車拿取置於戊○○前揭機車置物廂之鎮暴槍1把、鎮暴彈3顆及CO2瓦斯鋼瓶3
    瓶，得手後返回車上，丙○○、丁○○隨後亦陸續上車，由乙○○
    駕駛前揭營業小客車一同離去。嗣戊○○報警處理，經警到場
    蒐證，扣得丙○○遺留之開山刀1把，並調閱監視器畫面，循
    線追查，另乙○○於110年6月12日19時許，在基隆市○○區○○路
    00○00號前，為警盤查，扣得前揭鎮暴槍1把，發還戊○○，而
    查獲上情。
二、案經戊○○訴由基隆市警察局第一分局報告臺灣基隆地方檢察
    署檢察官偵查起訴。
    理    由
一、證據能力
  ㈠按被告以外之人於審判外之言詞或書面陳述，除法律有規定
    者外，不得作為證據，刑事訴訟法第159條第1項定有明文。
    次按被告以外之人於檢察事務官、司法警察官或司法警察調
    查中所為之陳述，與審判中不符時，其先前之陳述具有較可
    信之特別情況，且為證明犯罪事實存否所必要者，得為證據
    ，刑事訴訟法第159條之2亦有明定。是被告以外之人於審判
    外之言詞或書面陳述，雖屬傳聞證據，原則上無證據能力，
    但如有法律規定之例外情形時，則仍具證據能力。又前揭法
    條規定之所謂「具有較可信之特別情況」，係屬「信用性」
    之證據能力要件，亦即法院就該被告以外之人於檢察事務官
    、司法警察官或司法警察調查中所為之陳述，依其陳述當時
    之原因、過程、內容、功能等外在因素加以觀察，如可判斷
    其陳述出於真意，又無違法取供等情事，而有足以取代審判
    中經反對詰問之可信性保證者而言（最高法院96年度台上字
    第5979號、97年度台上字第2799號判決參照）。查證人即同
    案被告丙○○於警詢之陳述，對其餘被告而言，雖屬傳聞證據
    ，惟因其於審理時數度證稱記不起來，本院審酌其於審理中
    經分離調查證據程序作證時，距離案發已超過1年，衡諸常
    情，人之記憶將隨著時間之經過而漸趨淡化或模糊，是其於
    警詢既距離案發時日相隔甚近（110年7月6日），當時記憶
    自較深刻、清晰，不致因時隔日久而遺忘案情，足認證人丙○○於警詢之證述，較諸審理中之陳述，具有較可信之特別情
    況，且為證明其餘被告犯罪存否所必要，揆諸上揭說明，自
    具有證據能力。
  ㈡證人甲○○於偵查中之陳述，屬被告乙○○、丙○○、丁○○以外之
    人於審判外之陳述，證人丙○○於偵查中之陳述，屬被告乙○○
    、丁○○以外之人於審判外之陳述，固為傳聞證據，惟上開陳
    述均係於檢察官面前具結為之，應無受誘導之情形，且係出
    於自由意思而為之陳述，並無顯不可信之情況，又證人甲○○
    於審理時經本院合法傳喚未到庭，遭拘獲後經告以審判期日
    仍未到庭，再次合法傳喚亦未到庭，另被告丙○○於審判中業
    經分離調查證據程序以證人身分作證，賦予其餘被告行使對
    質詰問權之機會，依刑事訴訟法第159條之1第2項之規定，
    自均得作為證據。
二、得心證之理由
  ㈠訊據被告乙○○、丙○○、丁○○均坦承妨害秩序犯行，然
    俱矢口否認有何加重強盜犯行。
  ⒈被告乙○○之辯解
　⑴本人辯稱：有人欠我錢，還揚言要在我爸出殯日開槍，我因
    此詢問甲○○有無槍枝可賣，甲○○說戊○○那邊有1支只差槍管
    就改好的手槍，我說只要有殺傷力就好，沒有指定廠牌，之
    後我跟甲○○、戊○○有碰面，碰面時，戊○○有把整把槍交到我
    手裡給我看，但我只有看外觀，沒有試槍或驗槍，甲○○當時
    跟我說是CO2的改造手槍，就是可能有增加它的威力；110年
    6月6日晚上，我原本跟丁○○在一起，後來去找丙○○一起過去
    海洋廣場找戊○○買改造手槍，當時是由我開車載丁○○去找丙○○，丙○○上車後，再由我開車載丁○○、丙○○一起到海洋廣場
    ，我開的是我爸爸的車，當時我車上後座有放1把鐮刀，我
    們到場後，戊○○才騎機車到場，戊○○有打開機車車廂給我們
    看一眼槍，然後一直跟我們要錢，我請丙○○幫我看槍，丙○○
    看完之後跟我搖頭，我以為丙○○的意思是戊○○要跟我們騙錢
    ，所以我就開車衝撞戊○○，丙○○、丁○○看到我開車衝撞戊○○
    ，就上我的車拿刀，丙○○拿開山刀，丁○○拿我剛剛說放在我
    車上後座的鐮刀，他們2人就衝下去嚇戊○○，戊○○就跑了，
    我將我的車停在旁邊，下車去查看戊○○到底帶了什麼槍，我
    看到是鎮暴槍就傻眼，因為我要買的是改造手槍，戊○○開的
    價格也是改造手槍的價格，戊○○將鎮暴槍、鎮暴彈、CO2瓦
    斯鋼瓶等物全部放在1個硬式的手提箱內，當時情況有點亂
    ，我就把手提箱帶走了，我帶走的目的是要向中間人甲○○證
    明發生衝突不是我的問題，證明後就要還給戊○○，只是後來
    我們一直沒有碰面；我承認我們是3個人一起去，也承認我
    們有攜帶凶器，但我是認為戊○○要騙錢，所以才臨時起意駕
    車衝撞他，並不是原本就打算強盜他的槍云云。
　⑵辯護人辯護意旨：被告乙○○與告訴人戊○○素不相識，僅因被
    告乙○○想以1萬元購買改造手槍，後經由甲○○轉告告訴人有
    在販賣改造槍枝，遂由甲○○牽線進行交易，惟被告乙○○在交
    易前已明確向甲○○表示其需求係一把有殺傷力之改造手槍，
    出價金額為1萬元，然在當晚雙方會面時，告訴人打開機車
    置物廂讓被告乙○○察看物品，被告乙○○即隱約察覺該槍枝並
    非係改造手槍，因而認為告訴人交易槍枝不實，遂有後續開
    車衝撞告訴人，及同案被告丙○○、丁○○持刀追趕告訴人之行
    為。嗣後，被告乙○○便從機車置物廂拿走該槍枝、子彈及瓦
    斯鋼瓶，在確認該槍枝確實為鎮暴槍，而非被告乙○○想購買
    之改造手槍，便向甲○○傳送網路上與該鎮暴槍同型號之目錄
    圖片，表示告訴人販賣之槍枝係為鎮暴槍，且網路上所販售
    之價格亦不到5000元，與被告乙○○出價1萬元差距甚大，該
    次交易物品並非係被告乙○○所需之物品。是以，被告乙○○不
    論是在交易前或交易後，其所需之物品乃係具有殺傷力之改
    造手槍，而非鎮暴槍，故被告乙○○取走鎮暴槍之行為，並非
    係以所有人之地位自居，而持續破壞告訴人對鎮暴槍之支配
    關係，僅係向甲○○證明告訴人販賣槍枝之交易不實，與被告
    乙○○交易之本意不符，因此，被告乙○○在主觀上並無不法所
    有意圖，不應成立加重強盜罪。
　⒉被告丙○○之辯解
　⑴本人辯稱：那天我在基隆市中正區祥豐街祥豐市場跟朋友喝
    酒，因為酒醉，所以打電話請乙○○載我回家，但乙○○開車到
    祥豐市場外的OK便利商店載我後，跟我說他要去買CO2的槍
    ，沒有直接把我載回家，而由於前幾天我有跟朋友吵架，對
    方說要傷害我，所以我有帶1把開山刀在身邊，我上車時，
    丁○○已經在車上，乙○○開車到海洋廣場後，要我先下車，幫
    他看對方攜帶的手槍，並要我小心對方黑吃黑，我下車，丁○○也下車，我們都在車旁等，等到賣家騎車到場後，丁○○先
    靠過去，我聽到丁○○突然講話很大聲，我就跟著靠過去，我
    舉起手中還沒拆皮套的開山刀作勢砍對方，乙○○駕車往賣家
    的機車撞上來，我看到有閃開，我還差點被撞，賣家見狀就
    往全家便利商店跑去，丁○○說要去追對方，我就跟著追，追
    到便利商店裡面，我好像有兇對方，接著我因為酒醉頭暈就
    往車上走；我是酒醉意識模糊下被乙○○載到現場，我本身有
    帶大約3萬元現金，且我自己持有瓦斯槍，沒必要強盜被害
    人的鎮暴槍等財物云云。
　⑵辯護人辯護意旨：被告丙○○於案發前，從未曾與同案被告乙○○、丁○○謀議強盜之計畫，案發當日被告丙○○會前往現場係
    臨時受乙○○請託，至現場確保交易過程安全，對於乙○○意圖
    衝撞告訴人戊○○並奪取財物一節事前並無所悉。被告丙○○固
    不否認於現場有持刀追趕告訴人之情節，然被告丙○○當時係
    因酒醉意識不清誤認現場狀況所為之行為，並非強盜之行為
    分擔。事實上，在被告丙○○持刀追趕告訴人之前，告訴人已
    經因乙○○駕車衝撞之舉而無法抗拒並逃離現場，乙○○可隨時
    將告訴人所有之鎮暴槍等器具置於自己實力支配之下，毋須
    被告丙○○再追趕告訴人至超商内。再者，被告丙○○於案發後
    迄今，從未因本案而取得任何利益，乙○○及丁○○也未曾給付
    任何報酬，益證被告丙○○與乙○○及丁○○之間並無犯意之聯絡
    ，本件駕車衝撞告訴人及強取鎮暴槍彈的行為都是乙○○個人
    臨時起意所為，並未在被告丙○○合同之意思範圍内，自不該
    當於加重強盜之犯行。
　⒊被告丁○○之辯解
　⑴本人辯稱：乙○○要我跟他一同出門，他開車先去接丙○○，丙○○上車後，乙○○跟我說等一下要去找朋友，並從駕駛座拿出1
    把鋸齒狀的長刀交給我，要我拿刀跟著丙○○，並說如果丙○○
    追上去，要我也跟著追，車子開到海洋廣場，被害人到場後
    ，丙○○先下車，我後下車，接著乙○○也有下車與被害人講話
    ，講完後回車上，就開車衝撞被害人，被害人往全家便利商
    店跑，丙○○追，我也跟著追，追完後返回車子，我在車上有
    問乙○○為何要駕車撞被害人，乙○○當著我跟丙○○的面，坦承
    撞車就是為了要拿被害人的槍，我到那時才知道乙○○是要搶
    被害人的槍云云。
　⑵辯護人辯護意旨：被告丁○○於案發時，因酒醉精神恍惚，坐
    上同案被告乙○○的汽車後，僅知道乙○○要與告訴人戊○○交易
    鎮暴槍，但對乙○○會開車衝撞告訴人，及同案被告乙○○、丙○○共同破壞告訴人機車拿取機車內物品等行為，並不知情也
    未參與，當然更無犯意之聯絡。
　㈡經查：
　⒈被告乙○○、丙○○、丁○○為朋友，其等與告訴人戊○○均素不相
    識，因甲○○得知告訴人欲販賣槍枝1把，故介紹被告乙○○以1
    萬元向告訴人購買，被告乙○○遂透過甲○○與告訴人相約於11
    0年6月7日0時許，在基隆市○○區○○街0○0號海洋廣場前交易
    ，並駕駛車號000-0000號營業小客車，搭載被告丙○○、丁○○
    同往，告訴人隨後騎乘車號000-0000號普通重型機車到場，
    停在被告乙○○前揭營業小客車前方，隨後被告丙○○、丁○○分
    持開山刀、鐮刀在前揭營業小客車一帶及告訴人面前或身旁
    移動，被告乙○○下車與告訴人談話並上車後，突發動前揭營
    業小客車並重踩油門，向前衝撞仍跨坐在機車上之告訴人，
    致告訴人人車倒地，受有右手肘、右腿、左手挫傷及擦傷等
    傷害，告訴人隨即奮力起身並跑向前方全家便利商店躲避，
    被告丙○○、丁○○見狀分持開山刀、鐮刀在後追趕，被告乙○○
    即下車拿取置於告訴人前揭機車置物廂之鎮暴槍1把、鎮暴
    彈3顆及CO2瓦斯鋼瓶3瓶，再返回車上，被告丙○○、丁○○隨
    後亦陸續上車，由被告乙○○駕駛前揭營業小客車一同離去；
    嗣告訴人報警處理，經警到場蒐證，扣得被告丙○○遺留之開
    山刀1把，另被告乙○○於110年6月12日19時許，在基隆市○○
    區○○路00○00號前，為警盤查，扣得前揭鎮暴槍1把（型號：
    T4E HDP50），發還告訴人等情，業為被告乙○○、丙○○、丁○○所是認或不爭執，並有下列證據足資佐證，自堪認定：
　⑴證人即告訴人戊○○於審理時之證述（本院卷二第16至49頁，
    證述內容如後述）。
　⑵證人甲○○於偵訊之證述（偵字卷第233至235頁，證述內容如
    後述）。
　⑶本院當庭勘驗相關監視器畫面，情形如下：
　①現場監視器攝得畫面翻攝轉錄光碟，顯示：畫面為基隆市海
    洋廣場，起始時間為2021/06/07 00：12：33。畫面開始時
    ，即有兩台計程車停在道路邊，後方計程車（下稱A車）副
    駕駛座旁站有兩名男子（較靠近車頭身穿藍紫色衣服者為丙○○，站在丙○○左側身穿黑色衣服者為丁○○），丙○○、丁○○均
    朝向A車彎腰往A車副駕駛座方向靠過去，00：12：33，丙○○
    往後退到人行道邊，面仍朝向A車，00：12：49，可見丙○○
    右手持一會反光之長條物，接著丙○○、丁○○在A車右側一帶
    徘徊。00：13：49，戊○○騎乘機車（下稱B車）從畫面右方
    出現，停在A車駕駛座前方，並未下車，仍跨坐在機車上。0
    0：14：07，丙○○走至戊○○面前，丁○○隨後走至丙○○左側身
    旁。00：14：38，丙○○、丁○○轉身往人行道走，00：14：39
    ，A車駕駛座車門開啟，00：14：42，丁○○靠近A車在副駕駛
    座旁彎身，00：14：56，乙○○自A車駕駛座下車，下車後關
    門，於00：15：10走至戊○○面前，於00：15：41離開戊○○往
    A車駕駛座方向移動，於00：15：46開啟A車駕駛座車門坐進
    駕駛座後關上車門。00：16：00，A車駕駛座車門開啟，00
    ：16：17，A車駕駛座車門關閉，丙○○、丁○○皆站在A車右側
    ，並且面向A車彎腰，00：16：55，A車駕駛座車門開啟，00
    ：16：57，乙○○從A車駕駛座下車，並走到戊○○面前。00：1
    7：20，丙○○、丁○○走向A車，00：17：26，丁○○往A車副駕
    駛座探去後，手持一會反光之長條物走至戊○○右側、乙○○身
    旁，之後乙○○往A車駕駛座移動，丁○○亦隨之往A車駕駛座移
    動，00：17：45，乙○○坐進A車駕駛座，但未關上車門，00
    ：17：46，丙○○右手持拿一會反光之長條物跑至戊○○面前，
    00：17：58，丁○○從A車駕駛座開啟之車門旁走至丙○○、戊○○旁。00：18：22，戊○○將B車往前移動至A車正前方，與A車
    相隔約1台機車車身之距離，丙○○則一路緊跟在B車旁。00：
    18：25，A車駕駛座車門關上，丁○○從A車車頭走至人行道上
    ，丙○○站在B車右側。00：18：34，A車突然向前疾駛撞擊B
    車，站在B車右側之丙○○見狀立刻向後退未遭撞擊，戊○○則
    人車分離，戊○○受撞後往A車左前方彈飛倒地，B車則被衝撞
    倒地。00：18：39，戊○○爬起身後往畫面左方奔跑，丙○○、
    丁○○則分持會反光之長條物緊追在後，丙○○在前、丁○○在後
    ，先後從畫面左方離開畫面，期間A車撞開B車後往前開，00
    ：18：42，B車橫倒在地，於00：18：46停下，00：18：48
    ，A車駕駛座車門開啟，00：18：50，乙○○從A車駕駛座下車
    ，往A車後方走，蹲下消失在畫面中。00：18：59，丙○○從
    畫面左方出現，往A車方向行進，走至A車後方，並持拿長條
    物作出向下揮擊之動作，乙○○之手部亦作出向下揮擊之動作
    ，另出現以腳踹擊某物之動作，之後丙○○、乙○○一直在A車
    後方，但視線被A車遮擋無法看出其等在A車後方為何事。00
    ：19：33，丁○○從畫面左方出現，往A車方向行進，接著丙○○走至A車副駕駛座開啟車門，乙○○走回A 車駕駛座，繼之乙○○、丙○○分別坐進駕駛座、副駕駛座，丁○○則開啟A車右後
    車門上車，00：20：28，A車發動後往畫面左方行駛，於00
    ：20：15從畫面左方駛出畫面，此時可見B車側傾在人行道
    與水溝蓋間等情，有本院勘驗筆錄及勘驗擷取照片在卷可稽
    （本院卷一第298至300、305至337頁，本院卷二第12至14頁
    ）。
　②海洋廣場旁全家便利商店監視器攝得畫面轉錄光碟，顯示：
    畫面係自全家便利商店內往門口拍攝，畫面時間0000-00-00
    星期一00：08：00，戊○○衝進超商，接著丙○○、丁○○一同欲
    進入超商，丙○○滑了一下，所以丁○○先進入超商，兩人右手
    均持有長條器械，丙○○進入超商後隨即離開超商等情，有本
    院勘驗筆錄及勘驗擷取照片存卷可按（本院卷一第301、339
    至343頁，本院卷二第14頁）。
　③海洋廣場旁全家便利商店監視器攝得畫面轉錄光碟，顯示：
    畫面係自全家便利商店內往櫃檯及櫃檯右側之玻璃電動門拍
    攝，畫面時間0000-00-00星期一00：08：03，戊○○快速從畫
    面左方出現，往畫面右方側門移動，出門後右轉消失在畫面
    ，接著丁○○右手持長條器械從畫面左方出現，往畫面右方側
    門移動，走到側門處停下，00：08：16，戊○○由側門返回進
    入超商並與丁○○錯身而過，手伸向丁○○，丁○○未攻擊戊○○，
    之後丁○○亦未繼續追或攻擊戊○○，而是停留原地，並於00：
    08：28轉身離去，戊○○隨後自畫面下方進入畫面，00：08：
    35，戊○○從側門步出超商，00：08：38，戊○○往右方離開畫
    面，00：11：40，戊○○自側門進入超商，00：11：47，戊○○
    從畫面下方離開畫面等情，有本院勘驗筆錄及勘驗擷取照片
    附卷可考（本院卷一第301至302、343至349頁，本院卷二第
    15頁）。　　
　⑷現場及全家便利商店監視器攝得畫面翻拍或擷取照片、現場
    照片、告訴人受傷照片、車損照片、基隆長庚紀念醫院診斷
    證明書、估價單、告訴人與甲○○之LINE對話擷圖、基隆市警
    察局第二分局110年6月12日搜索扣押筆錄、扣押物品目錄表
    及蒐證照片、贓物認領保管單（偵字卷第87、89至92、95至
    123、125至145、253頁，本院110年度基秩字第50號卷第21
    至27、31至35頁）附卷。
　⑸開山刀1把扣案。
　⒉被告乙○○、丙○○、丁○○就加重強盜部分雖各以前揭情詞置辯
    。惟查，
　⑴證人即告訴人戊○○於審理時證稱：案發前，我因為疫情關係
    ，收入不穩定，又要照顧我媽，那時我跟甲○○在同一個物流
    公司工作，跟他聊天聊到經濟上有困難，並講到我以前有在
    玩生存戰，會收藏BB槍等物品，想把這些變賣成現金以維持
    這段時間的生活開銷，甲○○就幫我找人進行買賣，找到乙○○
    ，我請甲○○幫我談價錢，談價錢之前，我有將槍的型號和照
    片傳給甲○○，請甲○○代我聯絡乙○○，我有明確跟甲○○說我要
    賣的是可以打漆彈、生存遊戲的玩具槍、鎮暴槍，我沒有在
    玩改造手槍，我請甲○○轉達乙○○，乙○○就說要買，甲○○幫我
    跟乙○○談，講到後面乙○○是開價1萬元，我當初在一頁式網
    站上面購買的價格是1萬3千多元；甲○○跟我說乙○○要跟我買
    槍要約地方跟我見面，在約海洋廣場之前，甲○○他家住在瑞
    芳麥當勞附近，正好我在甲○○家樓下跟甲○○聊天，甲○○說不
    然先叫乙○○過來一下，所以第一次是約在瑞芳麥當勞附近的
    公園，第二次才是海洋廣場；第一次乙○○有看到我要賣給他
    的槍，我放在車廂裡，我有拿出來給他看，他有拿在手上看
    ，看過後說要買這把槍，並說晚一點跟甲○○聯絡，當時我有
    跟乙○○說這是鎮暴槍，也可以拿來玩生存戰，有分漆彈跟BB
    彈兩種；這兩次碰面是不是同一天我忘了，但時間應該相隔
    不久，反正前面甲○○有先幫我聯繫出來看，後面乙○○講說晚
    一點跟甲○○聯絡再跟我買；甲○○當時有跟我講對方開一台計
    程車，車子的特徵是左大燈壞掉，我騎到海洋廣場時，剛好
    看到有一台計程車的車燈是壞的，我就停在那台計程車前方
    ，且我記得我騎車快到的時候，有看到有人在計程車旁邊拿
    刀在揮舞，我停車後，丙○○走過來，我聽不太懂台語，所以
    不了解丙○○講話的內容，也沒有特別跟他搭話，記憶中丁○○
    好像沒有過來跟我講話，但我餘光有瞄到丁○○在旁邊拿著刀
    揮舞，後來乙○○有下車，下車後過來問我東西有沒有帶，我
    說有，然後我問他錢有帶嗎，他說有，接著又講了一些話，
    但內容我忘了，反正後來乙○○跟我說錢不夠還是要去車上拿
    ，好像也有提到要用別的東西抵押，反反覆覆一兩次之後我
    就在等，後面感覺不對勁，我就把車騎到前面去，打算隨時
    要跑，結果乙○○第二次上車後就直接撞過來；我記得第一次
    乙○○先問我「東西有沒有帶」，我回他「有，你錢有沒有帶
    」，然後乙○○就講說可能要跟人家拿或是要回車上拿，叫我
    再等一下，接著一開始拿刀跑過來的丙○○插過來就拿刀準備
    攻擊的樣子，當時我感覺不對，一直要我把東西拿出來我也
    不想拿出來，後來乙○○上車再第二次下車，重複問我「確定
    東西有帶嗎」，我就說「對啊，我確定我東西有帶」，他說
    「那你等我一下，我回車上拿錢」，就回到車上，乙○○第二
    次上車之後不久就朝我衝過來，我就趕快爬起來往最近的超
    商跑，因為現場另兩個人手上都有拿刀，萬一我躺在那邊會
    被砍，我往超商跑，手上有拿刀的兩個人都有追上來，就是
    有人追我才繼續跑，那時我有回頭看一下，前面第一個追我
    的人有滑倒，我跑進去超商後就叫店員打電話幫我報警，那
    間超商有3個門，我原本想從後門跑掉，結果發現那邊在施
    工有很多鐵圍欄擋住，所以我準備往另外一邊跑，這時矮黑
    的人就過來，我怕他砍過來就用手做出抵擋的手勢說「等一
    下、等一下」，可是那時候他反而沒做什麼事就從我旁邊走
    出去，我從另外一邊打開門，看到穿藍紫色衣服的男子拿刀
    砍我的車，乙○○在翻我的機車置物箱，我感覺不對，就把門
    關起來，並跑到另一邊鐵圍欄那裡去，後面我是聽到汽車踩
    油門的聲音才出去看，出去看時機車置物箱裡的東西亂糟糟
    ，我原本要交易的鎮暴槍、散彈、CO2鋼瓶都不見了，這些
    東西我原本用塑膠製品裝起來一起放在機車置物箱裡；我從
    頭到尾都沒有看到錢，也沒看到有人算錢、拿錢包之類的動
    作；乙○○跟我的兩次交談中，有提到要看我帶來的槍，可是
    我東西不敢拿出來，旁邊那兩個人帶著刀子，我很怕東西拿
    出來自己就會被砍，而且那時我要拿東西的話我人勢必一定
    要下車，如果我想要跑會更不好跑，所以當下我是說「你要
    先讓我看到錢，我東西才會拿出來給你」，因為現場感覺就
    是越來越不對勁；我在跟乙○○談交易時，人一直坐在我的機
    車上，只是有先把機車熄火，我在想如果苗頭不對，要馬上
    騎機車離開等語（本院卷二第14至48、49頁）。
　⑵證人甲○○於偵訊證稱：我知道戊○○有在玩生存遊戲，他的槍
    放很久了，另外110年5月底某日，我在一個朋友家中遇到乙○○，他問我有沒有認識有人在賣不要的玩具槍、改裝槍等，
    我說我朋友戊○○那邊應該有玩生存遊戲的道具槍，乙○○就說
    他要看，我跟戊○○要鎮暴槍的照片，並用messenger傳送給
    乙○○看之後，乙○○說他想要，並問我價錢，我說價錢我不知
    道，乙○○就要我問戊○○願不願意用1萬元賣這把槍，我轉告
    戊○○後，戊○○同意賣槍，之後乙○○打電話給我問能不能在11
    0年6月6日面交，地點原本是瑞芳麥當勞，當天之後又約了
    基隆長庚醫院旁的頂好，但乙○○沒到場，最後才約在海洋廣
    場見面，我轉告戊○○，戊○○就依約前往；我有跟乙○○明講戊○○是在賣鎮暴槍，而且乙○○有說即便不是改造手槍也沒關係
    ；（被告乙○○是否是在看過槍枝照片，並明知告訴人要買的
    是鎮暴槍後，才開價1萬元？）是；我有提供戊○○槍枝的現
    貨照片給乙○○看等語（偵字卷第233至235頁）。
　⑶互核證人戊○○、甲○○均證稱告訴人戊○○與被告乙○○洽談交易
    之標的為鎮暴槍，另證人丁○○於審理時經分離調查證據程序
    證稱：當天我上車後，乙○○說要去海洋廣場買鎮暴槍等語（
    本院卷二第69至70頁），證人丙○○於警詢證稱：乙○○有跟我
    說他當時要去買CO2的槍（偵查卷第28頁），於偵訊證稱：
    （被告乙○○案發前有無向你透露他打算買怎樣的槍？）我前
    幾天就得知乙○○打算買1把鎮暴槍，（被告乙○○稱，他原本
    要買的是改造手槍，但戊○○卻是賣鎮暴槍給他，被告乙○○覺
    得被騙，是否屬實？）乙○○在案發前一兩天對我講的時候，
    他是說他想買的是鎮暴槍等語（他字卷第275頁）；再參之
    被告乙○○於審理時供承：相約在海洋廣場交易前，曾與甲○○
    、戊○○碰面，碰面時，戊○○有將整把槍交到其手上讓其檢視
    ，並供承其在麥當勞附近看到的就是本院基秩卷照片中的槍
    （按：即扣案後發還告訴人之鎮暴槍）（本院卷二第50至51
    頁），則若被告乙○○對於告訴人欲出售之槍枝有疑義，大可
    要求進一步試槍、驗槍，或表示要再找懂槍的朋友協助確認
    ，或乾脆放棄交易，是由被告乙○○在看過告訴人擬出售之槍
    枝後仍透過甲○○與告訴人相約在海洋廣場前交易，足認被告
    乙○○與告訴人洽談交易之標的確為鎮暴槍甚明。
  ⑷被告乙○○自始無意價購取得鎮暴槍
　①關於有無攜帶交易鎮暴槍之1萬元，被告乙○○於警詢先稱：我
    看見戊○○到場，就在車上將1萬元交給丙○○，然後跟丙○○說
    先看東西、再給錢（偵字卷第14頁），後改稱：應該是說1
    萬元是我跟丙○○借的，錢本來就在丙○○身上，我在車上有看
    到丙○○身上有1萬元，丙○○與戊○○交易時，我有看到丙○○從
    身上拿錢出來（偵字卷第15至16頁），於審理時又稱：我當
    時身上剩下5、6千元，然後我問丙○○有沒有3、4千元，丙○○
    說有，我就跟丙○○借等語（本院卷二第53頁），供詞前後不
    一。
　②被告丙○○於警詢及偵訊供稱：我不知道乙○○、丁○○有無帶錢
    要交易槍枝，我自己有帶錢，是為了要喝酒的，乙○○當天在
    車上並沒有向我借1萬元欲購買槍枝，乙○○是在案發前幾天
    曾向我借錢，但與這件案子無關（偵字卷第29頁，他字卷第
    271頁），於偵訊並供稱：我沒有拿錢給戊○○等語（他字卷
    第273頁）。　　
　③被告丁○○於警詢供稱：我沒有帶錢，乙○○有跟我說他有帶錢
    ，我不知道丙○○有沒有帶錢，我看到的是現場沒有人拿錢出
    來（偵查卷第41頁），於偵訊供稱：在海洋廣場與戊○○碰面
    後，我沒有看到錢（他字卷第241頁），於審理時經分離調
    查證據程序證稱：我沒看到乙○○、丙○○拿錢出來，我們追完
    戊○○上車後，乙○○有說開車撞戊○○是要搶槍等語（本院卷二
    第75、83至84頁）。
　④是由被告乙○○對於究竟有無攜帶交易槍枝之價金1萬元，前後
    供述歧異，且與被告丙○○所供不符，而證人戊○○、丁○○均證
    稱並未看到有人拿錢出來，加之證人丁○○證稱有聽到乙○○說
    開車撞戊○○是為了搶槍等語，足認被告乙○○自始即無意價購
    取得鎮暴槍。
　⑸被告乙○○、丙○○、丁○○對於加重強盜犯行具有犯意聯絡與行
    為分擔
　①由上開勘驗所見，被告丙○○、丁○○在告訴人到場前，即已下
    車在現場徘徊，被告丙○○手中且持拿一會反光之長條物，依
    被告丙○○所供，該長條物為開山刀，嗣告訴人到場後，被告
    乙○○曾兩度下車走至告訴人面前，第2次下車並走向告訴人
    後，被告丁○○手持一會反光之長條物走至被告乙○○及告訴人
    所在，依被告乙○○、丁○○所供，該長條物為鐮刀，其後，被
    告乙○○返回車上，被告丙○○手持開山刀跑至告訴人面前，被
    告丁○○亦走向被告丙○○及告訴人所在，而後，告訴人將機車
    往前移動到被告乙○○車輛之正前方，未幾，被告乙○○駕車向
    前衝撞告訴人，告訴人受撞倒地起身後，隨即往前方之全家
    便利商店奔跑躲避，被告丙○○、丁○○見狀分持開山刀、鐮刀
    在後追趕，被告乙○○即下車往車後方走並蹲下而消失在畫面
    中，依被告乙○○所供，其正係在拿取告訴人之鎮暴槍、鎮暴
    彈及CO2鋼瓶等物，隨後，被告丙○○返回現場，與被告乙○○
    均作出向下揮擊之動作，對照相關位置，其等揮擊之標的應
    為告訴人之機車，繼之，被告乙○○、丙○○、丁○○紛紛上車，
    由被告乙○○駕車離去。　　　
  ②而衡情，被告丙○○、丁○○若認知被告乙○○僅係單純與人碰面
    或進行交易，並無需在未有事端或異狀甚至對方尚未到場前
    ，即下車亮刀，且被告乙○○駕車搭載被告丙○○、丁○○到場後
    ，既由被告丙○○、丁○○先行下車交涉，被告丙○○、丁○○自無
    可能對於與告訴人碰面之目的毫無所悉，又被告丙○○、丁○○
    在告訴人到場及被告乙○○2度走向告訴人時，既均在旁邊徘
    徊或有走向被告乙○○及告訴人所在，亦無可能對於被告乙○○
    與告訴人交談之內容毫不知情，而此時其等如仍認知被告乙○○係欲向告訴人價購槍枝，則其等對於被告乙○○上車後竟駕
    車衝撞告訴人，應會感到意外、錯愕。是由被告丙○○、丁○○
    在告訴人猶未到場前，即下車亮刀徘徊，於告訴人到場後，
    又分別持刀走向告訴人，且於被告乙○○駕車衝撞告訴人後，
    毫無遲疑地分別持刀追趕告訴人，又被告丙○○返回後，可知
    被告乙○○取走告訴人之鎮暴槍等物，非但未予制止，且持刀
    揮擊告訴人倒地之機車，再被告乙○○駕車衝撞告訴人後，仍
    未取得鎮暴槍等物，此際被告丙○○、丁○○隨即持刀追趕告訴
    人，被告乙○○正可下車取拿鎮暴槍等物，綜此，足認被告丙○○、丁○○對於被告乙○○自始無意價購而打算強取告訴人之鎮
    暴槍等物，非但知悉，且有犯意聯絡與行為分擔。
　⑹按強盜罪之行為態樣包含強暴與脅迫。所謂「強暴」，係謂
    直接或間接對於人之身體施以暴力，以壓制被害人之抗拒之
    狀態而言；「脅迫」則係指行為人以威嚇加之於被害人，使
    其精神上萌生恐懼之心理，以達到至使不能抗拒之程度（最
    高法院94年度台上字第7041號、95年度台上字第4801號判決
    要旨參照）；又刑法強盜罪認定被害人是否已達「至使不能
    抗拒」之程度，應以行為人行為時之強弱程度，綜合當時之
    具體事實，按多數人之客觀常態情狀決之。亦即強盜罪之強
    暴、脅迫，以所施用威嚇之程度，客觀上足以壓抑被害人之
    意思，至使不能抗拒為已足（最高法院100年度台上字第614
    9號），縱令被害人無實際抗拒行為，仍於強盗罪之成立，
    不生影響（最高法院86年度台上字第4503號判決要旨參照）
    。查被告3人分工由被告乙○○駕車衝撞告訴人，由被告丙○○
    、丁○○分持刀械追趕告訴人，再由被告乙○○趁隙下車拿取鎮
    暴槍等物，已直接或間接對於告訴人之身體施以暴力，而壓
    制告訴人抗拒之狀態，此等強暴方法，在客觀上顯足使告訴
    人達於不能抗拒之程度無疑。
　⑺被告乙○○雖辯稱其取走鎮暴槍等物，是要向中間人甲○○證明
    發生衝突非因其而起云云。然被告乙○○與告訴人洽談交易之
    標的本為鎮暴槍，已如前述，且被告乙○○於警詢及偵訊均供
    稱鎮暴彈及鋼瓶俱已用完（偵字卷第16頁，他字卷第209頁
    ），此與其辯稱取走鎮暴槍等物僅係要向中間人甲○○反應，
    顯不相符，足認被告乙○○、丙○○、丁○○分工強取告訴人之鎮
    暴槍等物，主觀上確具有不法所有意圖。
　⑻被告丙○○、丁○○雖均辯稱其等當日有飲酒，精神狀況非佳，
    證人戊○○亦證稱感覺丁○○精神狀況怪怪的。然縱使被告丙○○
    、丁○○當日有飲酒，惟由上開勘驗所見，其等下車後在被告
    乙○○所駕車輛一帶徘徊，步伐、情狀並無明顯異樣，且能穩
    定持刀，並能辨識告訴人逃跑而在後持刀追趕，返回後亦能
    順利上車，足認其等當時意識均屬清醒，遑論其等辨識行為
    違法及依其辨識而行為之能力顯著降低。
　⑼綜上，被告乙○○、丙○○、丁○○所辯無非均係事後卸責之詞，
    不足採信，各辯護人所為辯護，亦不足採。再公訴意旨載稱
    被告等人拿取「鎮暴彈約3、4顆及CO2瓦斯鋼瓶」，又證人
    戊○○對於遭強盜之鎮暴彈與CO2瓦斯鋼瓶數量，前後證述未
    盡一致，無法確認，而被告乙○○於偵訊供稱拿走鎮暴彈3、4
    顆、CO2瓦斯鋼瓶3、4瓶，則依罪疑唯輕原則，爰以最有利
    於被告等人之數量認定係取走鎮暴彈3顆及CO2瓦斯鋼瓶3瓶
    。
　⒊被告乙○○、丙○○、丁○○抵達海洋廣場乃至告訴人到場後，海
    洋廣場前之馬路陸續有汽車或機車行經，此有本院勘驗擷取
    照片附卷可稽（本院卷一第305、309、311、333頁），被告
    等人在此公共場所，由被告乙○○駕車衝撞告訴人，由被告丙○○、丁○○持刀在後追趕告訴人，此等暴力情緒或氛圍所營造
    之攻擊狀態，自可能因失控及所生之加乘效果，而波及蔓延
    至周邊不特定、多數、隨機之人或物，以致此外溢作用產生
    危害於公眾安寧、社會安全，而使公眾或不特定之他人產生
    危害、恐懼不安之感受，此由卷附本院勘驗擷取照片（本院
    卷一第325至329頁）顯示，被告乙○○駕車衝撞告訴人後，停
    在被告乙○○所駕車輛前之計程車即駕車離去一情，即可得見
    。是被告等人坦承妨害秩序之自白核與事實相符，堪以採信
    。
　⒋綜上所述，本案事證明確，被告乙○○、丙○○、丁○○加重強盜
    與妨害秩序犯行均堪認定，應依法論科。　
三、論罪科刑
  ㈠核被告乙○○所為，係犯刑法第328條第1項之強盜罪，而有同
    法第321條第1項第4款結夥三人以上與第3款攜帶兇器之加重
    情形，應依同法第330條第1項之結夥三人以上攜帶兇器強盜
    罪論處，及刑法第150條第2項第1款、第1項之意圖供行使之
    用攜帶凶器在公共場所聚集三人以上首謀及下手實施強暴罪
    ；核被告丙○○、丁○○所為，均係犯刑法第328條第1項之強盜
    罪，而有同法第321條第1項第4款結夥三人以上與第3款攜帶
    兇器之加重情形，應依同法第330條第1項之結夥三人以上攜
    帶兇器強盜罪論處，及刑法第150條第2項第1款、第1項之意
    圖供行使之用攜帶凶器在公共場所聚集三人以上下手實施強
    暴罪。
  ㈡按共犯在學理上，有「任意共犯」與「必要共犯」之分，前
    者指一般原得由一人單獨完成犯罪而由二人以上共同實施之
    情形，當然有刑法總則共犯規定之適用；後者係指須有二人
    以上之參與實施始能成立之犯罪而言。且「必要共犯」依犯
    罪之性質，尚可分為「聚合犯」與「對向犯」，其二人以上
    朝同一目標共同參與犯罪之實施者，謂之「聚合犯」，如刑
    法分則之公然聚眾施強暴、脅迫罪、參與犯罪結社罪、輪姦
    罪等是，因其本質上即屬共同正犯，故除法律依其首謀、下
    手實施或在場助勢等參與犯罪程度之不同，而異其刑罰之規
    定時，各參與不同程度犯罪行為者之間，不能適用刑法總則
    共犯之規定外，其餘均應引用刑法第28條共同正犯之規定（
    最高法院81年度台非字第233號判決要旨參照）。準此，被
    告乙○○、丙○○、丁○○就上開加重強盜及意圖供行使之用攜帶
    凶器在公共場所聚集三人以上下手實施強暴犯行，有犯意聯
    絡與行為分擔，應論以共同正犯。又結夥三人以上強盜，其
    本質仍為共同正犯，因其已表明為結夥三人以上，故主文之
    記載並無加列「共同」之必要（最高法院79年度台上字第42
    31號判決要旨參照）。
　㈢被告乙○○、丙○○、丁○○在海洋廣場前對告訴人實施強暴，致
    使告訴人受傷，並嚴重影響人民安寧及危害公共秩序，因認
    有依刑法第150條第2項就被告3人妨害秩序犯行加重其刑之
    必要，爰均依法加重其刑。又被告乙○○、丙○○、丁○○均係以
    一行為同時觸犯上開2罪名，為想像競合犯，依刑法第55條
    之規定，各應分別從一重之加重強盜罪處斷。　
　㈣被告丙○○前因施用毒品案件，經本院分別以107年度基簡字
    第1059號判決分別判處有期徒刑4月、3月，應執行有期徒刑
    6月確定，107年度基簡字第1217號判決判處有期徒刑4月確
    定，107年度基簡字第1491號判決判處有期徒刑5月確定，
    107年度基簡字第1722號判決判處有期徒刑5月確定，108年
    度基簡字第643號判決判處有期徒刑3月確定，前開各案所處
    之罪刑，嗣經本院以108年度聲字第733號裁定，分別就3
    案、2案，各合併定應執行有期徒刑1年、6月確定，經接
    續執行，於109年5月13日縮短刑期假釋出監並付保護管束，
    於109年8月25日保護管束期滿，未經撤銷假釋，其未執行之
    刑，以已執行論，而執行完畢，有臺灣高等法院被告前案紀
    錄表在卷可查，其於受徒刑之執行完畢後，5年以內故意再
    犯本件有期徒刑以上之罪，依刑法第47條第1項之規定，構
    成累犯，惟本院考量被告丙○○前所違犯者，與本案犯罪類型
    與罪質不同，尚難遽認其具有特別惡性或對刑罰反應力薄弱
    ，爰參諸司法院釋字第775號解釋之意旨，不予加重其最低
    本刑。
　㈤爰審酌被告乙○○、丙○○、丁○○均值青壯，竟不思以正當途徑
    獲取所需，而共同以上開方式強盜告訴人財物，造成告訴人
    受傷，並破壞社會秩序與公眾安寧，所為應予非難，且其等
    犯後對於主要犯行飾詞否認，未見反省，兼衡其等犯罪之動
    機、目的、手段、強盜所得之財物，及其等之主從關係、參
    與情形與分工，暨其等各自之教育程度、生活狀況等一切情
    狀，分別量處如主文所示之刑，以資懲儆。　
四、沒收
　㈠扣案之開山刀1把，依被告丙○○所供為其所有，且為其供本案
    犯罪所用之物，爰依刑法第38條第2項前段之規定，在其所
    犯罪刑之主文項下宣告沒收。
　㈡被告3人共同強盜所得之鎮暴彈3顆、CO2瓦斯鋼瓶3瓶，係由
    被告張詠得取得，應依刑法第38條之1第1項前段之規定，在
    被告乙○○所犯罪刑之主文項下宣告沒收，且依同條第3項之
    規定，諭知於全部或一部不能沒收或不宜執行沒收時，追徵
    其價額。至其等共同強盜所得之鎮暴槍1把，已實際合法發
    還告訴人，依刑法第38條之1第5項規定，不予宣告沒收及追
    徵。
　㈢被告3人供本案犯罪所用之鐮刀1把，並未扣案，且無證據顯
    示現仍存在，又非違禁物，為免將來執行困難，徒增執行程
    序之耗費，爰不予宣告沒收或追徵，附此敘明。
據上論斷，應依刑事訴訟法第299條第1項前段，判決如主文。
本案經檢察官何治蕙提起公訴，檢察官李國瑋到庭執行職務。
中　　華　　民　　國　　111 　年　　11　　月　　17　　日
                  刑事第六庭  審判長法　官  王福康
　　　　　　　　　                  法  官  姜晴文
　　　　　　　　　                  法  官  曾淑婷
以上正本證明與原本無異。         
如不服本判決應於收受送達後20日內向本院提出上訴書狀，並應
敘述具體理由；其未敘述上訴理由者，應於上訴期間屆滿後20日
內向本院補提理由書（均須按他造當事人之人數附繕本）「切勿
逕送上級法院」。　　　　　　　　　   
中　　華　　民　　國　　111 　年　　11　　月　　17　　日
                                    書記官  陳胤竹
附錄法條：
中華民國刑法第150條
在公共場所或公眾得出入之場所聚集三人以上，施強暴脅迫者，
在場助勢之人，處1年以下有期徒刑、拘役或10萬元以下罰金；
首謀及下手實施者，處6月以上5年以下有期徒刑。
犯前項之罪，而有下列情形之一者，得加重其刑至二分之一：
一、意圖供行使之用而攜帶兇器或其他危險物品犯之。
二、因而致生公眾或交通往來之危險。
中華民國刑法第328條
意圖為自己或第三人不法之所有，以強暴、脅迫、藥劑、催眠術
或他法，至使不能抗拒，而取他人之物或使其交付者，為強盜罪
，處5年以上有期徒刑。
以前項方法得財產上不法之利益或使第三人得之者，亦同。
犯強盜罪因而致人於死者，處死刑、無期徒刑或10年以上有期徒
刑；致重傷者，處無期徒刑或7年以上有期徒刑。
第1項及第2項之未遂犯罰之。
預備犯強盜罪者，處1年以下有期徒刑、拘役或9千元以下罰金。
中華民國刑法第330條
（加重強盜罪）
犯強盜罪而有第321條第1項各款情形之一者，處7年以上有期徒
刑。
前項之未遂犯罰之。